【裁判字號】    97,交抗,263
【裁判日期】    971027
【裁判案由】    聲明異議
【裁判全文】
臺灣高等法院臺南分院交通事件裁定     97年度交抗字第263號
抗  告  人  交通部公路總局嘉義區監理所臺南監理站
法定代理人  翁焜根
抗  告  人
即受處分人  震鋼企業有限公司
法定代理人  陳莊秀環
上列抗告人因受處分人違反道路交通管理處罰條例案件，不服臺
灣臺南地方法院中華民國97年9月15日所為裁定（97年度交聲字
第742號），提起抗告，本院裁定如下：
    主  文
原裁定撤銷，發回臺灣臺南地方法院。
    理  由
一、本件抗告意旨略以：受處分人已於民國（下同）97年4月14
    日繳納新台幣（下同）900元在案，並於97年4月26日郵寄聲
    明異議狀到交通部公路總局嘉義區監理所臺南監理站，是受
    處分人並未逾越法定聲明異議不變期間，為此，提起抗告云
    云。
二、按道路交通管理處罰條例所定罰鍰之處罰，受處罰人接獲違
    反道路交通管理事件通知單後，於15日內得不經裁決，逕依
    第92條第3項之罰鍰基準規定，向指定之處所繳納結案，道
    路交通管理處罰條例第9條第1項前段定有明文。又按違反道
    路交通管理事件統一裁罰基準及處理細則第48條第1項規定
    「違反道路交通管理事件，行為人認為舉發之事實與違規情
    形相符者，得於接獲通知單後，親自或委託他人持該通知單
    ，不經裁決向指定之處所，逕依裁罰標準執行並繳納罰鍰結
    案。」此一規定，性質上屬於一種略式裁決程序，以此免除
    裁決機關作成處分書面義務。此自動繳納罰鍰結案之效果，
    同細則第59條第2項規定「依第48條第1項辦理經繳納罰鍰後
    ，若有不服者，得於20日內向處罰機關陳述。」是凡依該細
    則第48條第1項規定辦理經繳納罰鍰者，受處罰人倘認為舉
    發之事實與違規情形不符，自應於繳納罰鍰後20日內（非接
    到主管機關另行製作之裁決書後20日內），向處罰機關陳述
    。易言之，依前開條文規定，此種自動繳納罰鍰之情形，聲
    明異議之起算時點與其他情形不同。
三、經查，抗告人即受處分人震鋼企業有限公司已於97年4月14
    日繳納罰鍰900元，並於繳納罰鍰後20日內即97年4月26日向
    處罰機關提出不服之聲明異議函在案，此有交通部公路總局
    嘉義區監理所臺南監理站97年4月30日嘉監南字第097100135
    3號函、97年4月25日所為之裁決處分（處分案號：嘉監南字
    第裁74-CR0000000號）及受處分人聲明異議函附卷可稽（見
    原審卷第2、4、27頁），是依前開說明，本件由受處分人不
    經裁決向指定之處所逕依裁罰標準執行並繳納罰鍰結案之情
    形，性質上已屬一種略式裁決，裁決機關無須再作成處分書
    面之義務。至原處分機關於受處分人繳納罰鍰後，另於97年
    4月28日就同一案件再製作之裁決書（即本案裁決所製作之
    嘉監南字第裁74-CR0000000號號裁決書），異議人據而聲明
    異議，然此裁決處分，核屬行政法學上之「重覆處分」，對
    原處分機關已因違反道路交通管理事件統一裁罰基準及處理
    細則第48條第1項之規定而於97年4月11日發生略式裁決之效
    果並無生影響。原審疏而未查抗告人即受處分人已於97年4
    月11日繳納罰鍰900元，並於繳納罰鍰後20日內即97年4月26
    日向處罰機關提出不服之聲明異議函在案等情，即認定抗告
    人之異議逾期，據以駁回異議，尚有未洽。抗告人執此抗告
    ，非無理由，自應由本院將原裁定撤銷，發回原法院更為妥
    適之處理，以期適法。
四、據上論斷，應依道路交通管理處罰條例第89條、道路交通案
    件處理辦法第26條，刑事訴訟法第413條前段，裁定如主文
    。
中    華    民    國    97    年    10    月    27    日
                  刑事第二庭    審判長法  官  葉居正
                                      法  官  郭千黛
                                      法  官  洪碧雀
以上正本證明與原本無異。
不得再抗告。
                                      書記官  魏芝雯
中    華    民    國    97    年    10    月    27    日


司法院資訊處製作；財團法人民間司法改革基金會備份。
